臺灣桃園地方法院刑事判決
109年度易字第953號
公  訴  人  臺灣桃園地方檢察署檢察官  
被      告  羅佩儀


上列被告因詐欺案件，經檢察官提起公訴（109年度偵字第11943
號），本院判決如下：
    主  文
羅佩儀犯幫助洗錢罪，處有期徒刑貳月，併科罰金新臺幣壹萬伍
仟元，罰金如易服勞役，以新臺幣壹仟元折算壹日。
    事  實
羅佩儀依社會生活通常經驗，可預見詐欺集團經常利用他人所申
設之比特幣電子錢包獲取不法利益，亦知提供比特幣電子錢包予
他人使用，可能遭犯罪集團利用以達隱匿掩飾犯罪所得而逃避執
法人員追查之目的。詎羅佩儀竟基於幫助他人詐欺取財及幫助洗
錢之不確定故意，於民國108年7月22日凌晨3時59分前某時許，
以急需用錢為由，央求友人葉佳怡申辦比特幣電子錢包供其換取
金錢（葉佳怡部分另案審理中），俟葉佳怡以自身之門號000000
0000號、國民身分證、健保卡申辦比特幣電子錢包（下稱本案電
子錢包），並將本案電子錢包交予羅佩儀。羅佩儀即於108年7月
23日上午10時57分前某時許，將本案比特幣電子錢包交予洪聖峯
，再由洪聖峯轉交真實姓名年籍不詳之成年詐欺集團成員，後該
成員與所屬詐欺集團，即基於詐欺取財及洗錢之犯意聯絡，於10
8年7月26日晚間11時許起，先以臉書通訊軟體向洪隆宏佯稱可以
援交，並稱援交不能收現金、擔憂洪隆宏是警察需先繳納保證金
等話術，使洪隆宏陷於錯誤，於附表一所示時、地（起訴書誤載
為附表二所示，應更正為附表一），以上開門號（超商比特幣交
易模式為，使用超商繳費機，輸入電話號碼及密碼，列印帳單櫃
檯繳費，繳完費5分鐘內會收到手機簡訊，點選手機簡訊連結，
進入比特幣電子錢包，輸入訂單編號及密碼，可接收或發送至指
定之比特幣錢包）購買如附表一所示金額之比特幣，詐欺集團即
藉本案電子錢包將洪隆宏所購得之比特幣發送至不詳之電子錢包
內，致詐欺集團詐得不法利益並隱匿之。
    理  由
一、認定事實所憑證據及理由
　　訊據被告羅佩儀坦承其有請友人葉佳怡申辦本案電子錢包，
    再將本案電子錢包交給洪聖峯之事實，並坦承其有幫助詐欺
    之犯行，惟否認有何幫助洗錢犯行，辯稱：我跟我前夫陳翔
    之前也有辦我們名義的比特幣錢包交給洪聖峯，後來在臺灣
    彰化地方法院（下稱彰化地院）110年度簡字第236號的案子
    經過檢察官解釋，我才瞭解電子郵件這種帳戶也不可借別人
    ，才覺得是我的疏失、理解錯，才把帳戶借給他人，但我沒
    有洗錢，我知道錯了還要被判這麼重云云。
　㈠查葉佳怡以其國民身分證、健保卡及上開門號於108年7月22
    日凌晨3時59分註冊本案電子錢包，本案電子錢包並於108年
    7月23日上午10時57分第一次接收0.00000000個比特幣等情
    ，有泓科科技有限公司（下稱泓科公司）110年1月13日函檢
    附之葉佳怡本案電子錢包註冊資料、登入資料、交易資料、
    購買資料可證（見本院卷第89-97頁），此部分之事實首堪
    認定。次查，葉佳怡申辦本案電子錢包後即交給被告，被告
    再轉交予洪聖峯等情，業據葉佳怡於偵查中、被告於偵查及
    審理中分別供述明確（見偵緝卷第5-6、32-33、65-66頁、
    本院卷第180、236-237、244頁），並有臉書暱稱「金駕探
    」之個人頁面、被告與「金駕探」臉書對話紀錄、彰化地院
    110年度簡字第236號判決為憑（見偵緝卷第53-55頁、本院
    卷第261-267頁），此部分之事實亦堪認定。又查，被害人
    洪隆宏於108年7月26日晚間11時59分起遭詐欺集團以援交不
    能收現金、擔心被害人是警察要收保證金等話術，使被害人
    陷入錯誤，陸續於附表一所示時、地，以上開門號購入附表
    所示金額之比特幣，隨即遭詐欺集團以本案電子錢包將被害
    人所購之比特幣發送至不詳之電子錢包等情，業據被害人於
    警詢中證述明確（見警卷第13-15頁），復有本案電子錢包
    註冊資料、登入資料、交易資料、購買資料、使用全家便利
    商店FamiPort代收服務購買Bitcoin操作流程頁面、全家便
    利商店東港碼頭店、新園新東店之GOOGLE地址頁面可參（見
    本院卷第91-97、255-257頁、偵緝卷第35-38頁），此部分
    之事實也堪認定。是綜上三情，被告於事實欄所載時間要求
    葉佳怡申辦本案電子錢包，並透過他人轉交可成功交易虛擬
    貨幣之本案電子錢包予詐欺集團使用，且詐欺集團於事實欄
    所載時間向被害人詐得如附表一所示金額之比特幣後，即藉
    本案電子錢包將比特幣發送至不詳電子錢包之事實，均足認
    定。　　
　㈡又現今網路資訊傳遞快速多元，任何有使用互聯網之人均能
    知悉或可得知悉比特幣係具有真實交易價值之虛擬貨幣，且
    新聞媒體、報章雜誌、電影小說亦常提及用虛擬貨幣掩飾隱
    匿犯罪所得之情節，又申辦比特幣錢包並無任何限制，任何
    人均得以自己的身分證、健保卡、門號、電子郵件及銀行帳
    戶向有提供比特幣錢包之線上服務商申辦。而現今詐欺集團
    橫行，不只索要實體之金融帳戶，亦會索要虛擬貨幣之電子
    錢包，供渠攫取及隱匿詐欺犯罪之所得去向、所在係國民週
    知之事實，苟有使用比特幣錢包之人不自己申辦，且與本人
    無親密或特殊關係，竟以提供金錢為對價向本人索要比特幣
    錢包使用，自應認本人可預見該比特幣錢包將供詐欺集團從
    事收取詐欺贓款及隱匿犯罪所得之所在、去向之用。
　⒈查被告於審理中坦承幫助詐欺犯行並供承：對方（洪聖峯）
    向我要比特幣帳戶，口頭說1個帳戶要給我新臺幣（下同）3
    ,000元，我先後交出我自己、我前夫陳翔的帳戶，再請葉佳
    怡辦本案電子錢包交給對方，對方都沒有給我錢，但我當時
    想說如果可以給對方5個帳戶再一次要15,000元，我知道我
    辦的是比特幣帳戶等語（見本院卷第241-243頁），可知，
    辦理比特幣帳戶確實無任何限制，且被告亦知本案電子錢包
    是用來交易比特幣所用，是被告主觀上確有預見本案電子錢
    包將供詐欺集團獲取不法利益所用，又被告將本案電子錢包
    交予洪聖峯再轉交詐欺集團成員，使自己失去對本案電子錢
    包內比特幣流向之掌握，自堪認被告就詐欺集團如何使用本
    案電子錢包均不違背被告之本意。
　⒉再被告既就本案電子錢包將提供詐欺集團獲取不法利益所用
    有所預見，且交出本案電子錢包後即失去對錢包內比特幣流
    向之掌握，自難認被告對本案電子錢包將幫助詐欺集團掩飾
    、隱匿不法利益之去向、所在無所預見，是被告交出本案電
    子錢包之行為，亦構成幫助洗錢之行為，亦堪認定。
　㈢綜上所述，被告客觀上有交付本案電子錢包予詐欺集團成員
    ，主觀上有預見本案電子錢包將幫助詐欺集團詐欺及洗錢且
    不違背被告之本意，故本案事證明確，被告前開所辯不足採
    ，犯行堪以認定，自應依法論科。另依彰化地院110年度簡
    字第236號判決記載：被告請陳翔於108年7月13日晚間10時4
    3分申辦比特幣錢包，而陳翔之比特幣錢包於108年7月15日
    即供詐欺集團詐欺該案之被害人所用等語（見本院卷第262-
    263頁），與本案電子錢包申辦時間為108年7月22日凌晨3時
    59分及被害人遭詐欺之時間為108年7月26日後，時間上有所
    差距，可知被告先將陳翔之比特幣錢包交出，再將本案電子
    錢包交出，非一次交出多個比特幣錢包，自係基於不同之幫
    助犯意所為，故本案與彰化地院110年度簡字第236號案屬於
    不同案件，無重複起訴問題，附此敘明。
三、對起訴書所載犯罪事實更正之說明　　　　
  ㈠就起訴書所載「被告於108年7月23日至108年7月26日間某時
    許交出本案電子錢包予詐欺集團」部分：依本案電子錢包之
    接收與發送比特幣交易資料（見本院卷第95頁、警卷第49頁
    ），可知本案電子錢包第1筆接收比特幣之時間為108年7月2
    3日10時57分，接收之比特幣數量為0.00000000，而以108年
    7月23日2萬元可購得之比特幣數量為0.00000000之匯率換算
    ，比特幣數量0.00000000折合臺幣僅約為354元（計算式：0
    .0000000X=200000.00000000，X=353.65，小數點以下四捨
    五入），是依首筆接收為價值極微之交易與詐欺集團取得電
    子錢包應會測試該錢包避免無法使用之經驗法則，足見本案
    電子錢包第1筆接收比特幣之交易應係詐欺集團為測試本案
    電子錢包是否能接收、發送比特幣所為，故被告交付本案電
    子錢包之時間，衡情應在詐欺集團測試本案電子錢包的時間
    前，是本案被告交付本案電子錢包之時間應係108年7月23日
    10時57分前某時許，爰更正之。
　㈡就起訴書所載「被害人係於附表二所示時、地購買比特幣」
    部分：
　⒈依泓科公司110年1月13日之回函，附表二編號1、2所示之交
    易單號，分別係在全家基隆龍騰店與基隆樂富店（見本院卷
    第89頁），顯與被害人證稱其遭詐欺後，係在屏東地區購入
    比特幣及遊戲點數之情節不符（見警卷第13-19頁），是起
    訴書所載被害人係於附表二所示時、地購買比特幣應係誤載
    。　　　
  ⒉次依泓科公司110年4月28日函（見本院卷第211頁），可知如
    附表一編號1、2所示之交易單號，分別係在全家屏東東港碼
    頭店及屏東新園新東店購買比特幣，與被害人證述購買之地
    點相符（見警卷第14-15頁）。另附表一編號1、2所示交易
    單號購買之比特幣價值分別均為19,975元，有購買資料可考
    （見本院卷第97頁），參以使用全家便利商店FamiPort代收
    服務購買Bitcoin操作流程頁面（見偵緝卷第35-36頁），可
    知在全家購買比特幣之手續費為25元，且購買比特幣之畫面
    呈現□＋25元（□讓買家填寫購買金額），是附表一編號1、
    2所示之購買金額方與被害人所稱之各購買2萬元，有25元之
    誤差，惟並不影響附表一編號1、2所示交易單號之比特幣係
    被害人所購買之認定，故被害人購買比特幣之時、地、金額
    ，爰更正為如附表一。
  ㈢就起訴書所載「前揭比特幣均儲值入本案電子錢包」部分：
    依本案電子錢包之註冊資料，本案電子錢包列表有「1L5sh4
    XG2Zoj2N7DWuvJhj5jd8LzY88xyQ」、「38GpTNF5qASbQgr879
    oJKmtv8jEwoKLb1m」（見本院卷第91頁），然比對購買資料
   （見警卷第49頁）及交易資料（見本院卷第95頁），可知以
    上開門號在全家購入的比特幣，多數均馬上以本案電子錢包
    發送到錢包列表「1LcUQUNKavJtEQZoqJ4gVPqiayiZmvk9Lo」
    或其他非本案電子錢包列表之錢包，是起訴書所載前揭比特
    幣均儲值入本案電子錢包部分，應更正為藉本案電子錢包發
    送至不詳之電子錢包等語。
四、論罪
　㈠核被告所為，係犯刑法第30條第1項前段、第339條第1項之幫
    助詐欺取財罪及刑法第30條第1項前段、洗錢防制法第14條
    第1 項之幫助一般洗錢罪。而檢察官雖於起訴之犯罪事實欄
    漏載幫助洗錢之犯意、起訴書核犯欄漏論幫助洗錢罪（見本
    院卷第9-10頁），然起訴之事實已論及「被告能預見詐欺集
    團經常利用他人所申請之比特幣電子錢包，藉以獲取不法利
    益並逃避執法人員之追查」、「亦知提供比特幣帳戶予他人
    使用，常與財產犯罪密切相關，可能遭犯罪集團所利用以達
    犯罪或隱匿掩飾犯罪所得之目的」，堪認檢察官已就被告犯
    幫助洗錢之事實為起訴，且本院於審理時亦當庭告知被告本
    案尚涉幫助洗錢罪（見本院卷第241頁），使被告就是否構
    成幫助洗錢罪辯論，已足保障被告之防禦權，本院自得依上
    開2罪名予以論罪，附此敘明。
  ㈡被告以1個提供本案電子錢包之行為同時犯幫助詐欺取財及幫
    助洗錢2 罪，屬想像競合犯，依刑法第55條規定，應從一重
    以幫助洗錢罪處斷。 
五、量刑
　㈠累犯：查被告因犯詐欺罪，經臺灣臺北地方法院101年度審簡
    字第1286號判決處有期徒刑5月、緩刑5年確定，後因緩刑之
    宣告遭撤銷，被告於106年10月3日入監執行有期徒刑，並於
    107年3月13日執行完畢等情，有臺灣高等法院被告前案紀錄
    表可稽（見本院卷第13-15、17頁），是被告於有期徒刑執
    行完畢後5年內故意再犯本案有期徒刑以上之罪，為累犯。
    而前開執行完畢之罪與本案固同為詐欺相關犯罪，然本院審
    酌前開執行完畢之罪犯罪時間於101年2月間，且為俗稱酒店
    剝皮妹之詐欺方式（依起訴書所載被告非主謀），與本案新
    興虛擬貨幣帳戶交付進而幫助犯罪之犯罪方式顯係不同，被
    告既於101年2月後至彰化地院110年度簡字第236號案件發生
    之7年間，均無再為詐欺相關犯罪行為，實難認被告對刑罰
    有反應力薄弱之情，是據司法院大法官釋字第775號意旨審
    酌後，爰不依刑法第47條第1項規定加重被告本案之刑。
　㈡刑之減輕：查被告所犯係幫助洗錢罪，依刑法第30條第2項規
    定，應按正犯之刑減輕之。
　㈢刑度：審酌被告隨意交付本案電子錢包，助長詐欺及洗錢集
    團之惡行蔓延，使被害人受有損害且未為賠償，犯後復未坦
    承全部犯行，自應非難。次審酌被告之年齡、高職畢業、自
    陳餐飲業之智識程度、自陳貧寒的經濟狀況及素行等一切情
    狀，量處如主文所示之刑，並就罰金易服勞役部分諭知折算
    之標準，以資懲儆。
六、沒收
　　查被告交出本案電子錢包後未獲得3,000元之報酬，業據被
    告供承在卷（見本院卷第241-242頁），且卷內亦無被告已
    獲得3,000元報酬之證據，自無從宣告沒收犯罪所得。
七、依刑事訴訟法第299條第1項前段，判決如主文。
本案經檢察官高玉奇提起公訴，檢察官林奕瑋到庭執行職務。
中　　華　　民　　國　　111 　年　　1 　　月　　14　　日
               刑事第八庭    審判長法　官  許雅婷
　　　　　　　　　
　　　　　　　　　                 法  官  郭書綺
　　　　　　　　　
　　　　　　　　　                 法  官　葉作航
以上正本證明與原本無異。
如不服本判決應於收受判決後20日內向本院提出上訴書狀，並應
敘述具體理由。其未敘述上訴理由者，應於上訴期間屆滿後20日
內向本院補提理由書(均須按他造當事人之人數附繕本)「切勿逕
送上級法院」。 

　　　　　　　　　　　　　　　     書記官　林希潔　　　
中　　華　　民　　國　　111 　年　　1 　　月　　17　　日
附表一：
編號 交易時間 購買地點 全家便利商店店名 購買金額 （新臺幣） 交易單號 交易電話 1 108年7月27日下午5時39分 屏東縣○○鎮○○路0號 屏東東港碼頭店 19,975元（＋25元手續費） 97S00000000 0000000000 2 108年7月27日晚間7時21分 屏東縣○○鄉○○路0號 屏東新園新東店 19,975元（＋25元手續費） 97S00000000 0000000000 

附表二：即起訴書附表內容
編號 交易時間 購買地點 全家便利商店店名 購買金額 （新臺幣） 交易單號 交易電話 1 108年7月29日下午3時20分 屏東縣○○鎮○○路0號全家超商 屏東東港碼頭店 20,000元 97T00000000 0000000000 2 108年7月29日下午3時45分 屏東縣○○鄉○○路0號全家超商 屏東新園新東店 20,000元 97T00000000 0000000000 

附錄本案論罪科刑法條全文：
洗錢防制法第14條
有第二條各款所列洗錢行為者，處7年以下有期徒刑，併科新臺
幣5百萬元以下罰金。
前項之未遂犯罰之。
前二項情形，不得科以超過其特定犯罪所定最重本刑之刑。